【裁判字號】    99,家聲,55
【裁判日期】    990322
【裁判案由】    選任特別代理人
【裁判全文】
臺灣臺南地方法院民事裁定              99年度家聲字第55號
聲  請  人  甲○○
上列聲請人聲請選任特別代理人，本院裁定如下：
    主   文
選任邱秀華（女，民國○○○年○○月○○○日生、身分證統一
編號：Ｚ000000000號）為本件受監護宣告之人乙○○
（男，民國○○年○月○○日生、身分證統一編號：Ｚ0000
00000號）於辦理被繼承人陳賴哲之遺產繼承登記事件之特
別代理人。
聲請費用新臺幣壹仟元由聲請人負擔。
    理  由
一、本件聲請意旨略以：聲請人之胞兄乙○○，前經本院以82年
    度禁字第46號民事裁定宣告乙○○為禁治產人，而聲請人為
    禁治產人乙○○之監護人（詳本院98年度監字第161號民事
    裁定），又聲請人之母即被繼承人陳賴哲於民國98年8月30
    日死亡，茲因禁治產人乙○○與聲請人同為被繼承人陳賴哲
    之繼承人，而聲請人現又為禁治產人乙○○之監護人，於代
    理禁治產人乙○○辦理被繼承人陳賴哲之遺產繼承登記時，
    與禁治產人乙○○之利益相反，依法不得代理，為此，聲請
    法院選任禁治產人乙○○之表妹即邱秀華為其之特別代理人
    ，以利日後代為處理事務等語。
二、按民法總則中華民國97年5月2日修正之條文施行前，已為禁
    治產宣告者，視為已為監護宣告，並於修正施行後，適用修
    正後之規定，此觀民法總則施行法第4條第2項之規定自明。
    復按監護人之行為與受監護人之利益相反或依法不得代理時
    ，法院得因監護人、受監護人、主管機關、社會福利機構或
    其他利害關係人之聲請或依職權，為受監護人選任特別代理
    人，民法第1098條第2項亦定有明文。又上開民法第1098條
    第2項規定，依民法第1113條規定，於成年人之監護準用之
    。
三、經查：
（一）聲請人主張其胞兄乙○○前經本院以82年度禁字第46號民
      事裁定宣告禁治產在案，並經本院以98年度監字第161號
      民事裁定選任聲請人為其監護人即法定代理人之事實，業
      據聲請人提出戶籍謄本1件為憑，並經本院依職權調閱本
      院98年度監字第161號卷宗核閱綦詳；又聲請人另主張被
      繼承人陳賴哲於98年8月30日死亡，受監護宣告之人乙○
      ○與聲請人同為被繼承人陳賴哲之繼承人一節，亦據聲請
      人提出戶籍謄本正本9件、繼承系統表1件為憑，本件聲請
      人與受監護宣告之人乙○○既同為被繼承人陳賴哲之繼承
      人，而聲請人現又為受監護宣告之人乙○○之監護人，關
      於被繼承人陳賴哲之遺產繼承登記事件，聲請人如擔任受
      監護宣告之人乙○○之法定代理人，將造成自己代理之情
      形，依法不得代理，自有為本件受監護宣告之人乙○○選
      任特別代理人之必要，故聲請人聲請為受監護宣告之人乙
      ○○選任特別代理人，於法即屬有據。
（二）本院審酌邱秀華為受監護宣告之人乙○○之表妹，佐以邱
      秀華於被繼承人陳賴哲之遺產繼承登記事件中，並非繼承
      人或具有其他利害關係，又受監護宣告之人乙○○之家族
      成員，亦已開會決議共同推舉邱秀華為受監護宣告之人乙
      ○○於辦理被繼承人陳賴哲之遺產繼承登記事件之特別代
      理人，而邱秀華亦表示同意擔任受監護宣告之人乙○○之
      特別代理人，此有聲請人提出之家族會議紀錄、同意書各
      乙份在卷可佐，是邱秀華應會盡心注意執行其職務，本院
      爰依聲請為受監護宣告之人乙○○選任邱秀華為其辦理被
      繼承人陳賴哲之遺產繼承登記事件之特別代理人，爰裁定
      如主文所示。
四、末按非訟事件法稱關係人者，謂聲請人、相對人及其他利害
    關係人。而依法應由關係人負擔費用者，法院裁定命關係人
    負擔時，應一併確定其數額，非訟事件法第10條、第24條第
    1項分別定有明文。經核本件聲請事件，應徵之程序費用為
    新臺幣1000元，依非訟事件法第21條第1項規定，應由聲請
    人負擔，爰依上開規定併予確定如主文第2項所示，附此敘
    明。
中    華    民    國    99    年    3     月    22    日
                      家事法庭    法  官  楊佳祥
以上正本證明與原本無異
如對本裁定抗告，須於裁定送達後10日內向本院提出抗告狀，並
繳納抗告費新臺幣1,000元。
中    華    民    國    99    年    3     月    22    日
                                  書記官  葉芳如

司法院資訊處製作；財團法人民間司法改革基金會備份。
